【裁判字號】    97,訴緝,530
【裁判日期】    980826
【裁判案由】    公共危險等
【裁判全文】
臺灣臺中地方法院刑事判決             97年度訴緝字第530號
公  訴  人  臺灣臺中地方法院檢察署檢察官
被      告  丁○○
                    現於臺灣臺中看守所羈押中
指定辯護人  本院公設辯護人  己○○
上列被告因公共危險等案件，經檢察官提起公訴（97年度偵字第
2651號），本院判決如下：
    主    文
丁○○傷害人之身體，累犯，處有期徒刑月；又以加害生命、
身體之事，恐嚇他人致生危害於安全，累犯，處有期徒刑月；
又放火燒燬現供人使用之住宅，累犯，處有期徒刑柒年肆月。應
執行有期徒刑柒年捌月。
    犯罪事實
一、丁○○前於民國93年間因傷害案件，經本院以93年度易字第
    2157號判決判處有期徒刑6月確定，而於94年10月20日執行
    完畢。詎其猶不知悔改，於96年11月17日16時許，在臺中縣
    龍井鄉○○村○○路○段100號之「東海海釣場」，酒後因細
    故而與乙○○發生口角，竟基於傷害之犯意，持鐵管1支（
    未據扣案）毆打乙○○，致乙○○受有頭部兩處撕裂傷之傷
    害，並另行基於恐嚇危害安全之犯意，對乙○○恐嚇稱：要
    放火燒乙○○的住處等語，致乙○○心生畏懼；詎料，丁○○旋於同日17時許，另行基於放火燒燬現供人使用之住宅之
    犯意，在乙○○向戊○○承租位於臺中縣龍井鄉○○村○○
    路田仔內巷5號住處 (以下簡稱系爭房屋)之神壇神桌上，以
    明火引燃，燒燬神壇處之天花板、屋頂，並燒及西側房間之
    天花板、供桌南側及神像局部。
二、案經乙○○訴由臺中縣警察局烏日分局報請臺灣臺中地方法
    院檢察署檢察官偵查起訴。
    理    由
一、按被告以外之人於偵查中向檢察官所為之陳述，除顯有不可
    信之情況者外，得為證據，刑事訴訟法第159條之1第2項定
    有明文。蓋因檢察官與法官同為司法官，且檢察官代表國家
    偵查犯罪，依法有訊問被告、證人及鑑定人之權力，且須對
    被告有利、不利之情形均應注意，況徵諸實務運作，檢察官
    實施刑事偵查程序，亦能恪遵法定程序之要求，不致有違法
    取證情事且可信度極高，此外，依刑事訴訟法第248條第1項
    前段，於偵查中之被告，就證人所為證言本得詰問證人，其
    詰問權已受保障，此外，縱被告於偵查程序中未詰問證人，
    就得為證據之被告以外之人於偵查中向檢察官所為之陳述，
    其詰問權之欠缺，亦非不得於審判中由被告行使以補正，而
    完足為經合法調查之證據（最高法院97年度臺上字第356 號
    判決意旨參照），又刑事訴訟法有關傳聞法則及例外規定（
    第159條至第159條之5），於條文係明文規定得為證據者（
    如第159條之1第1項），或條文已明定原則上有證據能力，
    但當事人不爭執或未抗辯其有例外否定證據能力之情形，即
    無蛇足說明其有證據能力之必要。同法第159條之1第2項規
    定：「被告以外之人於偵查中向檢察官所為之陳述，除顯有
    不可信之情況者外，得為證據。」係明文規定被告以外之人
    於偵查中向檢察官所為之陳述，原則上為法律規定有證據能
    力之傳聞例外，僅於顯有不可信之情況，始例外否定其得為
    證據…，此項未經被告詰問之被告以外之人於偵查中向檢察
    官所為之陳述，依刑事訴訟法第159條第1項、第159條之1第
    2項之規定，除顯有不可信之例外情況外，原則上為「法律
    規定得為證據」之傳聞例外，依其文義解釋及立法理由之說
    明，並無限縮於檢察官在偵查中訊問證人之程序，應已給予
    被告或其辯護人對該證人行使反對詰問權者，始有證據能力
    之可言。為保障被告之反對詰問權，並與現行法對傳聞例外
    所建構之證據容許範圍求其平衡，證人在偵查中雖未經被告
    之詰問，倘被告於審判中已經對該證人當庭及先前之陳述進
    行詰問，即已賦予被告對該證人詰問之機會，則該證人於偵
    查中之陳述即屬完足調查之證據，而得作為判斷之依據(最
    高法院97年度臺上字第405號判決意旨參照)，是被告以外之
    人前於偵查中已具結而為證述，已受真實性及任意性之擔保
    ，故除反對該項供述得具有證據能力之一方，已釋明「顯有
    不可信之情況」之理由外，不宜遽指該證人於偵查中之陳述
    不具證據能力，方符前揭法條之立法意旨。查告訴人乙○○
    及證人甲○○於檢察官偵查中經具結所為之陳述，被告丁○○及其指定辯護人並未提及檢察官在偵查時有任何不法取供
    之情形，是客觀上並無顯不可信之情況，且告訴人乙○○及
    證人甲○○於本院審理時，已基於證人之地位經合法具結，
    並在賦予被告及指定辯護人對質詰問機會之情形下為證述，
    故上開告訴人乙○○及證人甲○○於偵查中之證言，已屬完
    足證查之證據，自具有證據能力。
二、訊據被告坦認上揭傷害告訴人乙○○之犯罪事實，且核與告
    訴人於檢察官偵訊時及本院審理時所指訴之情節相符，復據
    證人甲○○於檢察官偵訊時及本院審理時證述明確在卷可佐
    ，並有童綜合醫院訴訟診斷書1份、現場照片4張附卷可稽，
    是被告此部分之自白，核與事實相符，堪信為真實，故被告
    上開傷害之犯行，已堪認定。又被告矢口否認有為前揭恐嚇
    危害安全及放火燒燬現供人使用之住宅等犯罪事實，且辯稱
    ：乙○○住在伊的隔壁，伊不可能對乙○○的房屋放火，因
    會燒到伊家，系爭房屋被燒燬時，伊在梧棲星光鈞蝦場喝酒
    等詞，經查：
(一)、告訴人乙○○到院具結證述：被告打完伊後，就說要放火
      燒伊的房子 (即系爭房屋)之情 (見本院卷頁77反)，核與
      證人甲○○在本院審理時具結證稱：當時在東海海釣場，
      被告確實有說要去放火燒乙○○的房子 (即系爭房屋) 等
      語相符，且該等證述內容亦與其等於檢察官偵訊時具結證
      述之情節互核一致，堪信上揭證述內容為真實可信，是被
      告空言否認未對告訴人乙○○為恐嚇之犯行，洵非可採；
      另告訴人乙○○雖到庭證稱：伊不會怕，伊不知道要怎麼
      害怕，因為被告就是要燒伊的房子 (即系爭房屋) ，伊沒
      有妻小，屋內只有放神明，伊只是怕金身被燒掉等情 (見
      本院卷頁81) ，惟據上所述，被告既以要放火燒燬系爭房
      屋之惡害通知告訴人乙○○，則依一般人之觀念，已足生
      危害於告訴人乙○○之生命、身體之安全，應認無礙於本
      件恐嚇危害安全罪之成立，併予敘明，故綜此，被告上開
      恐嚇危害安全之犯行，應堪認定。
(二)、又被告於本院審理時供稱：至少有1個星期，伊在系爭房
      屋居住，後有1個隔壁村的男子亦過來與伊同住2天，之後
      伊等2人一起離開，後來乙○○即向伊詢問有無看到其遺
      失的淨爐之情 (見本院卷頁111)，可知被告對於系爭房屋
      內神桌上之神像為告訴人乙○○所有之事係屬知悉，而依
      據臺中縣消防局龍井分隊96年11月26日檔案編號L07K17
      L1之火災原因調查報告書 (以下簡稱調查報告書) 記載「
      五、(三)起火原因研判…2.經清理現場，起火點神桌上發
      現整把嚴重炭化、燒失的線香，附近的木質神像並有嚴重
      炭化、燒細、燒失的情形，經檢視，香爐係位於供桌上，
      供桌上並未擺設香爐，故上述整把線香明顯遭人為蓄意棄
      置。…七、結論：…依現場燃燒後狀況及火流延燒路徑研
      判，神壇神桌上應受較長時間之燃燒，為最初起火點，研
      判起火原因應以人為蓄意以明火引燃之可能性較大」之內
      容，已可明確認定系爭房屋之起火原因及放火手段係將整
      把線香蓄意棄置於神桌上致燒燬神像並引燃本件火災，足
      見欲以線香燒燬神像之人，應係與告訴人乙○○熟識之特
      定人；而承上所述，被告既坦認其於96年11月17日16時許
      ，在前揭「東海海釣場」，有傷害告訴人乙○○之事實，
      且本院亦認定當時被告確有出言恐嚇欲放火燒燬告訴人乙○○當時居住之系爭房屋之事，而輔以被告所辯述因告訴
      人乙○○住的系爭房屋係其親戚所有，當時有向告訴人乙○○稱「你不要假瘋 (臺語) ，不然我要你住不下去」 (
      見本院卷110反)之情緒字句，復參以前開調查報告書上所
      記載之火災發生時間係96年11月17日17時，其時間點係於
      被告傷害及恐嚇告訴人乙○○之後，且屬相當接近，再者
      ，被告亦明確表示其無法提出本件系爭房屋火災當時之不
      在場證明之情 (見本院卷頁41) ，是證人乙○○於本院審
      理時指證：被告於當天下午4時許打伊的頭，當時被告就
      有說要放火燒伊房子 (即系爭房屋) ，故伊確定係被告放
      火燒系爭房屋之情 (見本院卷頁79) ，應非屬虛妄，被告
      辯述其不可能放火燒系爭房屋，因會延燒至伊住處之詞，
      尚難遽信；此外，本件尚有上開調查報告書1份及所附現
      場照片11張在卷可稽，是本件事證明確，被告上揭放火燒
      燬現供人使用住宅之犯行，應堪認定。另證人戊○○、劉
      漢森均到院證述系爭房屋為舊屋，為其等三兄弟所有，住
      址係臺中縣龍井鄉○○村○○路田仔內巷5號，乙○○為
      劉漢森之友人，有讓乙○○住在該舊屋2、3年等情 (見本
      院卷頁137反、138反、139、140) ，足見本件火災燒燬之
      告訴人乙○○之承租處的住址應係臺中縣龍井鄉○○村○○路田仔內巷5號，而非起訴書所載之臺中縣龍井鄉○○
      路226巷38弄5號，惟因本件起訴書所指之放火燒燬的房屋
      係屬前揭調查報告書所附之現場照片1所示之同一房屋  (
      見警卷頁32) ，故爰將房屋之住址更正為系爭房屋之住址
      ，附此敘明。
三、核被告所為，係犯刑法第277條第1項傷害罪、第305條之恐
    嚇危害安全罪、第173條第1項放火燒燬現有人使用之住宅罪
    。又按第173條第1項放火燒燬現有人使用之住宅罪，其直接
    被害法益，為一般社會之公共安全，雖同時侵害私人之財產
    法益，但仍以保護社會公安法益為重，況放火行為原含有毀
    損性質，而放火燒燬現供人使用之住宅罪，自係指供人居住
    房屋之整體而言，應包括墻垣及該住宅內所有設備、傢俱、
    日常生活上之一切用品。故一個放火行為，若同時燒燬住宅
    與該住宅內所有其他物品，無論該其他物品為他人或自己所
    有，與同時燒燬數犯罪客體者之情形不同，均不另成立刑法
    第175條第1項或第2項放火燒燬住宅以外他人或自己所有物
    罪，最高法院79年臺上字第1471號判例意旨可資參照。是本
    件被告之上揭放火行為，同時燒燬證人戊○○、劉漢森等三
    兄弟所有之系爭房屋神壇處之天花板、屋頂，並燒及系爭房
    屋西側房間之天花板，與告訴人所有供桌南側及神像局部之
    行為，則均不另成立刑法第175條第1項放火燒燬住宅以外他
    人所有物罪，自應僅成立刑法第173條第1項之放火燒燬現供
    人使用之住宅罪，併此敘明。另被告前於93年間因傷害案件
    ，經本院以93年度易字第2157號判決判處有期徒刑6月確定
    ，而於94年10月20  日執行完畢，此有臺灣臺中地方法院檢
    察署刑案資料查註紀錄表及臺灣高等法院被告前案紀錄表各
    1份在卷足憑，其於5年以內故意再犯本件有期徒刑以上之罪
    ，為累犯，應依刑法47條第1項之規定，加重其刑。又被告
    所犯上開傷害罪、恐嚇危害安全罪、放火燒燬現供人使用之
    住宅罪，犯意各別，行為互殊，應予分論併罰。爰審酌被告
    犯罪之動機、目的、手段、犯罪致生之損害與危險情節重大
    ，其與告訴人乙○○間迄未成立和解，並其僅坦承部分犯行
    之犯後態度等一切情狀，各量處如主文所示之刑，並定其應
    執行之刑，以示懲儆。末被告持以傷害告訴人乙○○之鐵管
    1支未據扣案，雖無證據證明已滅失，惟未避免將來執行困
    難，爰不予宣告沒收，併此敘明。
據上論斷，應依刑事訴訟法第299條第1項前段，刑法第277條第1
項、第305條、第173條第1項、第47條第1項、第51條第5款、刑
法施行法第1條之1第1項、第2項前段，判決如主文。
本案經檢察官丙○○到庭執行職務。
中    華    民    國    98    年    8     月    26    日
                  刑事第三庭    審判長法  官  周瑞芬
                                      法  官  陳思成
                                      法  官  楊曉惠
上正本證明與原本無異。
如不服本判決，應於收受送達後10日內向本院提出上訴書狀（應
敘述具體理由並附繕本）。
上訴書狀如未敘述理由，應於上訴期間屆滿後20日內補提理由書
於本院。
                                      書記官  謝明倫
中    華    民    國    98    年    8     月    26    日
附錄論罪科刑法條：
刑法第277條第1項
傷害人之身體或健康者，處3年以下有期徒刑、拘役或1千元以下
罰金。
刑法第305條
以加害生命、身體、自由、名譽、財產之事，恐嚇他人致生危害
於安全者，處2年以下有期徒刑、拘役或3百元以下罰金。
刑法第173條第1項
放火燒燬現供人使用之住宅或現有人所在之建築物、礦坑、火車
、電車或其他供水、陸、空公眾運輸之舟、車、航空機者，處無
期徒刑或7年以上有期徒刑。


司法院資訊處製作；財團法人民間司法改革基金會備份。
